臺灣臺南地方法院臺南簡易庭民事判決
111年度南簡字第757號
原      告  鄺奕綸  
被      告  林柏州  


上列被告偽造文書等案件，經原告提起刑事附帶民事訴訟請求侵
權行為損害賠償事件，由本院刑事庭移送前來（111年度附民字
第113號），本院於民國111年8月24日言詞辯論終結，判決如下
：
    主  文
被告應給付原告新臺幣肆拾伍萬捌仟元，及自民國一百十一年二
月十八日起至清償日止，按週年利率百分之五計算之利息。
本判決得假執行。但被告如以新臺幣肆拾伍萬捌仟元為原告預供
擔保，得免為假執行。
    事實及理由
一、按訴狀送達後，原告不得將原訴變更或追加他訴。但擴張或
    減縮應受判決事項之聲明者，不在此限，民事訴訟法第255
    條第1項第3款定有明文，依同法第436條第2項規定，亦為簡
    易訴訟程序所適用。本件原告起訴時原聲明請求被告給付新
    臺幣(下同)164萬6,709元，及自民國111年1月5日起至清償
    日止，按週年利率百分之5計算之利息。嗣於111年6月27日
    言詞辯論期日當庭變更聲明為：被告應給付45萬8,000元，
    及自刑事附帶民事起訴狀繕本送達翌日起至清償日止，按週
    年利率百分之5計算之利息(本院卷第37頁)。經核係屬減縮
    應受判決之事項，符合上開法條規定之情形，應予准許。
二、原告起訴主張：原告與被告係好友關係，被告因有資金需求
    ，竟意圖為自己不法之所有，基於詐欺取財及行使偽造私文
    書之犯意，於109年12月間先在不詳處所，偽造「林春美花
    」、「郭德嘉」之署名，填載於「住宅租賃契約書」之出租
    人及保證人欄位，並蓋用由不知情之刻印業者代刻偽造之「
    林春美花」、「郭德嘉」印章，再於110年1月24日，持上開
    契約書前往臺南市○○區○○街00號統一便利超商前，向原告佯
    稱：邀約共同投資「住宅租賃契約書」中所載之處所，在該
    處開設面積達146平方公尺之停車場，收取停車費云云，致
    原告陷於錯誤，陸續匯款至被告指示由其父親林振釧所申設
    之台新國際商業銀行台南分行帳號00000000000000000號帳
    戶內，金額合計45萬8,000元。嗣原告發覺上開契約登載之
    地號土地並不存在，始悉受騙並報警處理。為此，爰依侵權
    行為法律關係請求被告賠償上開金額等語。並聲明：如主文
    第1項所示。
三、被告則以：原告投資之45萬8,000元，被告已陸續以現金10
    萬元交付3次，匯款3萬多元1次，5,000多元1次返還與原告
    ，其中投資款20萬元部分為借款，被告先還給原告10萬元，
    1個禮拜後再向原告借款10萬元，但原告認為被告借款20萬
    元，故實際上被告已於110年6月28日清償完畢，原告亦於被
    告所執之住宅租賃契約書內頁記載「已退出」之字樣，表明
    已收到退回之投資款，此由清償翌日原告於LINE通訊軟體要
    求被告多還5萬元，及提出字據供其父母確認，益可證明清
    償之事實等語，資為抗辯。並聲明：原告之訴駁回。
四、本院得心證之理由：
  ㈠查原告主張因被告前揭詐欺取財及行使偽造私文書之行為，
    致其受有45萬8,000元損失之事實，業經本院調取111年度訴
    字第56號偽造文書等案件(下稱刑事案件)，核閱卷附林振釧
    申設之台新國際商業銀行台南分行帳戶00000000000000000
    號、原告之第一商業銀行帳戶00000000000000號交易明細、
    中國信託商業銀行帳戶000000000000000號存摺封頁及內頁
    影本、台新國際商業銀行帳戶000000000000000000000號交
    易明細影本及住宅租賃契約書(參刑事案件警卷第17至第35
    頁、第37至第49頁、第77至第82頁)屬實，且上開事實經原
    告報警、臺南市政府警察局第一分局移送偵辦後，臺灣臺南
    地方檢察署檢察官以110年度偵字第21452號起訴書提起公訴
    ，被告坦承犯行後本院刑事庭以111年度訴字第56號判決被
    告犯行使偽造私文書罪，累犯，處有期徒刑7月，未扣案之
    犯罪所得45萬8,000元沒收確定在案等情，此亦有上開起訴
    書及判決各1份（本院卷第19至第28頁）在卷可稽。是本院
    審酌前揭證據資料，並參酌本件被告於上開刑事案件偵查、
    審理時均坦承不諱（參刑事案件偵查卷第24頁、一審卷第36
    頁），及於本件訴訟言詞辯論程序中亦不否認上開犯罪事實
    等情，堪認原告主張於上開時間、地點遭被告詐騙交付45萬
    8,000元之事實為可採。
  ㈡按因故意或過失，不法侵害他人之權利者，負損害賠償責任
    。故意以背於善良風俗之方法，加損害於他人者亦同，民法
    第184條第1項定有明文。本件被告前開犯刑法第339條第1項
    詐欺取財罪及第216條行使偽造私文書罪，不法侵害原告之
    財產權，致原告受有金錢損失45萬8,000元乙節，已如前述
    ，被告就原告所受財產上損害，依上開規定自應負賠償責任
    。被告雖抗辯其已全部清償上開金額，並提出土地租賃契約
    及line對話內容為證(本院卷第43、45頁)。惟觀諸土地租賃
    契約，其上僅有原告之簽名及記填「已退出」之字樣，尚難
    據此認定已有清償之事實；另line對話內容，原告係回應被
    告：「我爸媽說之前我在家裡的時候談的事後會還5萬的部
    分要提出字據多久會還完我父母會注意這筆錢甚麼時候拿到
    還有舊的合約跟新的合約在合夥人的部分拍照留底」等語，
    從其文字語意中亦無法判斷被告確實有還款之行為，原告復
    否認被告上開抗辯之情，並主張被告僅有匯款3萬多元，該
    筆金額被告表示為停車場收入一語(本院卷第93頁)，是被告
    提出之前揭資料，難可證明其已清償之事實，亦未提出其他
    積極證據佐證其實，自難憑採。從而，原告依侵權行為法律
    關係請求被告賠償45萬8,000元，於法有據，應予准許。
　㈢次按遲延之債務，以支付金錢為標的者，債權人得請求依法
    定利率計算之遲延利息。給付無確定期限者，債務人於債權
    人得請求時，經其催告而未為給付，自受催告時起，負遲延
    責任。其經債權人起訴而送達訴狀，或依督促程序送達支付
    命令，或為其他相類之行為者，與催告有同一之效力。應付
    利息之債務，其利率未經約定，亦無法律可據者，週年利率
    為百分之5，民法第233條第1項、第229條第2項及第203條分
    別定有明文。本件原告請求被告給付之前開金額，係以支付
    金錢為標的，且無確定期限及約定利率，是原告併依上開規
    定請求被告給付自刑事附帶民事訴訟起訴狀繕本送達翌日即
    111年2月18日(送達證書參本院附帶民事訴訟卷第25頁)起至
    清償日止，按週年利率百分之5計算之利息，核屬有憑，亦
    應許可。
五、綜上所述，原告依侵權行為法律關係，請求被告賠償45萬8,
    000元，及自刑事附帶民事訴訟起訴狀繕本送達翌日即111年
    2月18日起至清償日止，按週年利率百分之5計算之利息，為
    有理由，應予准許。
六、本件係依民事訴訟法第427條第1項、第2項第12款規定適用
    簡易訴訟程序所為被告敗訴之判決，依同法第389條第1項第
    3款規定，應依職權宣告假執行。併依同法第392條第2項規
    定，依職權宣告被告如預供相當之擔保，得免為假執行。
七、本件係由本院刑事庭移送民事庭審理之附帶民事訴訟案件，
    依刑事訴訟法第505條第2項規定免納裁判費，且於本院審理
    期間，亦無其他訴訟費用之支出，故不另為裁判費負擔之諭
    知，附此敘明之。
中　　華　　民　　國　 111　　年　　 9　　月　 7　　日
                  臺灣臺南地方法院臺南簡易庭
　　　　　　　　　            法　官  林勳煜
上列正本證明與原本無異。
如不服本判決，應於判決送達後20日內，向本院提出上訴狀並表
明上訴理由，如於本判決宣示後送達前提起上訴者，應於判決送
達後20日內補提上訴理由書（須附繕本）。
如委任律師提起上訴者，應一併繳納上訴審裁判費。
中　　華　　民　　國　　111 　年　　9 　　月　　8 　　日
                              書記官  莊文茹